臺灣板橋地方法院刑事判決　　　　　　 96年度簡上字第395號
上　訴　人
即　被　告　乙○○
上列上訴人因傷害案件，不服本院95年度簡字第2511號中華民國
95年12月31日第一審判決（聲請案號：95年度偵字第7911號，移
送併辦案號：95年度偵字第8252號），提起上訴，本院管轄之第
二審合議庭判決如下：
    主  文
原判決撤銷。
乙○○連續傷害人之身體，處拘役參拾日，如易科罰金，以銀元
參佰元折算壹日。
    事  實
一、乙○○、莊秀琴夫婦與丁○○係鄰居關係，甲○○則為丁○○之女友，雙方迭因細故齟齬不斷，於民國94年11月21日上
    午8 時許，甲○○自臺北縣板橋市○○路○ 段81巷13號4 樓
    丁○○住處下樓欲外出上班時，適乙○○在上址3 樓住處門
    口，見甲○○下樓，即上前質問甲○○為何說其女兒沒家教
    嫁不出去等語，雙方發生口角爭執，乙○○竟基於傷害人之
    身體之犯意，徒手抓住甲○○之衣領，甲○○因而大聲呼救
    ，丁○○及其母丙○○聞聲下樓，乙○○見狀始鬆開甲○○
    ，並與莊秀琴一同下樓，丁○○、甲○○、丙○○亦隨後下
    樓。待雙方均到達上址1 樓時，因乙○○繼續質問甲○○前
    開事項，雙方又起口角爭執，乙○○遂承接前開傷害人之身
    體之概括犯意，再次以徒手拉扯甲○○之衣領及丁○○之頸
    部，致甲○○受有兩側頸部皮下瘀血（左4 ×1 公分、右2
    ×1 公分）之傷害，丁○○則受有右頸部5 ×1 公分抓傷、
    擦傷之傷害。丁○○另亦基於傷害人之身體之犯意，持擺放
    在1 樓之安全帽揮擊乙○○之左側頭部，致乙○○受有頸部
    挫傷合併頸神經根損傷、頭部外傷及左耳挫傷等傷害（丁○○所犯傷害罪部分，業經本院95年度簡字第2511號判決拘役
    50日確定）。
二、案經甲○○、丁○○訴請臺灣板橋地方法院檢察署檢察官偵
    查後聲請以簡易判決處刑。
    理 由
甲、證據能力部分
    按被告以外之人於偵查中向檢察官所為之陳述，除顯有不可
    信之情況者外，得為證據，刑事訴訟法第159 條之1 定有明
    文。查，證人丁○○、甲○○、丙○○、莊秀琴於偵查中所
    為之陳述，核無顯不可信之情形，並經依法具結，自得為證
    據，先予敘明。
乙、事實認定及論罪科刑之理由
一、訊據被告乙○○固不否認確有於前開時、地，質問告訴人甲○○為何說其女兒沒有家教嫁不出去一節，惟矢口否認有何
    傷害告訴人甲○○、丁○○之犯行，辯稱：伊當時只是質問
    甲○○為何說伊女兒沒有家教嫁不出去，並沒有毆打或拉扯
    甲○○、丁○○，是丁○○用安全帽偷襲伊頭部，伊不知道
    甲○○、丁○○的傷勢是如何來的云云。
二、經查：
  (一)被告確有於94年11月21日上午8 時許，在臺北縣板橋市○○
    路○ 段81巷13號3 樓及1 樓前質問證人甲○○，而與證人甲○○、丁○○發生口角爭執一節，已經被告於本院審理中坦
    承不諱，核與證人甲○○、丁○○、丙○○、莊秀琴於偵查
    及本院審理中之證述情節相符，而被告在與證人甲○○、丁○○口角爭執中，確有以徒手拉扯甲○○之衣領及丁○○之
    頸部，致甲○○受有兩側頸部皮下瘀血（左4 ×1 公分、右
    2 ×1 公分）之傷害，及致丁○○受有右頸部5 ×1 公分抓
    傷、擦傷之傷害等節，亦經證人甲○○、丁○○、丙○○於
    偵查及本院審理中證述明確，互核渠等證述情節大致相符，
    並有西園教學醫院診斷證明書2 紙在卷可稽，而觀諸前開診
    斷證明書之記載，證人甲○○、丁○○均係於案發當日即94
    年11月21日前往西園教學醫院就診，當時即診斷出甲○○有
    兩側頸部皮下瘀血（左4 ×1 公分、右2 ×1 公分）之傷害
    ，丁○○有右頸部5 ×1 公分抓傷、擦傷之傷害，是渠等受
    傷之時間及受傷之部位亦均與證人甲○○、丁○○前開指述
    情節相符，足徵證人甲○○、丁○○所受之前開傷害，確係
    遭被告拉扯所致無疑。
  (二)又證人即被告之妻莊秀琴雖證稱被告並未與甲○○、丁○○
    發生拉扯等語，惟證人莊秀琴於本院審理中證稱：當天我先
    生在看報紙，我剛好準備要出門，出門時在門口看到甲○○
    跟丁○○一起要下樓，當時我先生還在屋裡，我就質問甲○○，為何說我的家沒有家教，我女兒嫁不出去，甲○○就說
    「幹嘛幹嘛，阿姨阿姨」，我先生就出來，丙○○也從樓上
    下來，我先生就叫我去樓下說給大家聽，我們就先下樓，我
    先生就質問甲○○為何說我女兒嫁不出去，難道我女兒有還
    沒嫁出去就到男方家去住，然後丁○○就從左前方過來，拿
    安全帽打我先生的頭，我先生的頭就流血，我先生就喊打人
    並打電話報警，我就在那邊跟他們理論，他們3 個人還說，
    打就打了，不然你要怎樣，丙○○、甲○○就出手抓我的臉
    ，我就有推他們，他們2 個就用力的推我，我就跌倒，他們
    就過來壓倒，我的腳就扭到，除此之外，雙方沒有其他的身
    體接觸；當天在樓梯間，是我先遇到甲○○他們等語（見本
    院96年6 月5 日審判筆錄第9 、10頁），惟被告前於警詢中
    供稱：我與我太太莊秀琴正要外出，剛好在家中樓下遇到丁○○及甲○○，就詢問他們為何要罵我女兒等語，其於偵查
    中亦供稱：我才剛質問甲○○，她就呼喊叫人，我怕沒有人
    作證，就拉我老婆下來等語（見95年度偵字第7911號偵查卷
    第5 、33頁），證人甲○○亦證稱係在3 樓樓梯間先遇到被
    告而非證人莊秀琴等語，足見證人莊秀琴所稱係其先質問證
    人甲○○，當時被告仍在屋內一節，已與事實有所不符，且
    證人甲○○、丁○○在與被告發生爭執後，同日即前往西園
    教學醫院就診，並診斷出受有前開傷害，已如前述，倘如證
    人莊秀琴所言，被告與證人甲○○、丁○○均無任何身體上
    之接觸，證人甲○○、丁○○何以均會受傷，輔以證人莊秀
    琴係被告之配偶，2 人之關係至為密切，證人莊秀琴前開所
    言顯有避重就輕迴護被告之嫌，委無可採。
  (三)又證人甲○○、丁○○、丙○○雖均另證稱丁○○並未以安
    全帽毆打被告云云，惟丁○○以安全帽毆打被告，致被告受
    有頸部挫傷合併頸神經根損傷、頭部外傷及左耳挫傷之傷害
    犯行部分，業經本院以95年度簡字第2511號判處丁○○拘役
    50日，且因丁○○未提起上訴而確定，並有亞東紀念醫院甲
    種診斷證明書1 紙在卷可稽，是證人甲○○、丁○○、丙○○此部分之證述，固係有所不實，然證人甲○○、丁○○、
    丙○○於偵查及本院審理中之證言均大抵可分為二部分，一
    部分係有關被告是否有毆打證人丁○○、甲○○，另一部分
    則係有關丁○○是否有毆打被告，以證人甲○○係丁○○之
    女友，證人丙○○為丁○○之母親，丁○○則為該傷害案件
    之被告，證人甲○○、丙○○、丁○○基於人情之常或自身
    之利害關係，縱就丁○○是否有毆打被告部分為不實之陳述
    ，亦無法遽以推論證人甲○○、丁○○、丙○○其餘部分之
    證言均屬不實，附予敘明。
  (四)至被告聲請本院調閱案發現場附近之監視錄影畫面部分，經
    警方至長壽里辦公室調閱結果，其中一部照不到，另一部故
    障無法提供一節，有臺北縣政府警察局海山分局偵辦傷害查
    訪表1 紙在卷可佐，另被告所稱現場尚有其他證人在場可證
    部分，被告亦始終無法提出其所謂在場證人之真實年籍姓名
    以供本院傳訊，本院自無從予以調查，附此敘明。
三、查被告行為後，刑法業於94年2 月2 日修正公布，並自95年
    7 月1 日起施行，修正第2 條、第33條、第41條、第56條等
    規定，另刑法施行法第1 條之1 亦於95年6 月14日經總統以
    華總一義字第09500085181 號令公布施行。按行為後法律有
    變更者，適用行為時之法律，但行為後之法律有利於行為人
    者，適用最有利於行為人之法律，修正後刑法第2 條第1 項
    定有明文。此條規定係規範行為後法律變更所生新舊法律比
    較適用之準據法，本身尚無新舊法比較之問題，於新法施行
    後，應一律適用修正後刑法第2 條第1 項之規定，為「從舊
    從輕」之比較，先予敘明。再按本次法律變更，比較時應就
    罪刑有關之共犯、未遂犯、想像競合犯、牽連犯、連續犯、
    結合犯，以及累犯加重、自首減輕暨其他法定加減原因（如
    身分加減）與加減例等一切情形，綜其全部罪刑之結果而為
    比較（最高法院95年5 月23日95年度第8 次刑庭會議決議參
    照）。而被告行為後，（一）刑法第33條第5 款規定由「罰
    金：1 元以上。」修正為「罰金：新臺幣1 千元以上，以百
    元計算之。」，經比較新舊法結果，以被告行為時之舊法較
    為有利於被告；（二）罰金罰鍰提高標準條例第2 條業已刪
    除，刑法第41條第1 項前段關於易科罰金之折算標準已由舊
    法之銀元1 百元、2 百元、3 百元修正為新臺幣1 千元、2
    千元、3 千元，因屬科刑規範事項之變更，其折算標準為裁
    判時所應諭知，自有就新舊法規定比較之必要，經比較新舊
    法結果，以被告行為時之舊法較為有利於被告；（三）修正
    後刑法已刪除第56條關於連續犯之規定，此項刪除雖非犯罪
    構成要件之變更，但顯已影響行為人刑罰之法律效果，自屬
    法律已有變更，而於新法施行後，被告所為上開2 次傷害犯
    行，即應予分論併罰，經比較新舊法結果，以被告行為時之
    舊法較為有利於被告。因之，經綜合前述各項罪刑法律變更
    ，整體為「從舊從輕」之比較結果，應一體適用被告行為時
    即修正前刑法之規定，先予敘明。
四、核被告所為，係犯刑法第277 條第1 項之傷害罪。又被告先
    後拉扯甲○○、丁○○成傷之行為，時間緊接，所犯係構成
    要件相同之罪，顯係基於概括犯意反覆為之，為連續犯，應
    依修正前刑法56條規定論以一罪，並加重其刑。原審認被告
    上揭犯行，罪證明確，予以論罪科刑，固非無見；然查，被
    告於上揭時、地，係先後傷害甲○○、丁○○2 人，侵害之
    法益不同，應構成連續犯，已如前述，原審未查，未論以連
    續犯，自有未洽。被告上訴否認本件犯罪，雖無理由，惟原
    審判決既有上開可議之處，仍應由本院合議庭予以撤銷改判
    。爰審酌被告與告訴人丁○○為鄰居關係，本應和睦相處，
    竟僅因細故與告訴人甲○○、丁○○發生爭執，即拉扯抓傷
    告訴人甲○○、丁○○，犯後並一再否認犯行，態度不佳，
    且迄未與告訴人甲○○、丁○○達成和解，兼衡其犯罪之動
    機、目的、手段、告訴人甲○○、丁○○僅受有瘀傷、抓傷
    、擦傷，傷勢輕微等一切情狀，量處如主文所示之刑，並諭
    知易科罰金之折算標準，以示懲儆。
據上論斷，應依刑事訴訟法455 條之1 第1 項、第3 項、第369
條第1 項前段、第364 條、第299 條第1 項前段，刑法第2 條第
1 項前段、第277 條第1 項、修正前第56條、第41條第1 項前段
，刑法施行法第1 條之1 ，修正前罰金罰鍰提高標準條例第2 條
，判決如主文。
本案經檢察官黃怡華到庭執行職務。
中　　華　　民　　國　　96　　年　　6 　　月　　20　　日
                   刑事第十六庭   審判長法  官  白光華
                                        法  官  楊志雄
                                        法  官  曾淑娟
以上正本證明與原本無異。
本判決不得上訴。
                                        書記官  林伯文
中　　華　　民　　國　　96　　年　　6 　　月　　21　　日
附錄本案論罪科刑法條全文：
中華民國刑法第277條
傷害人之身體或健康者，處3 年以下有期徒刑、拘役或1 千元以
下罰金。
犯前項之罪因而致人於死者，處無期徒刑或7 年以上有期徒刑；
致重傷者，處3 年以上10年以下有期徒刑。
